【裁判字號】    94,竹簡,268
【裁判日期】    950127
【裁判案由】    損害賠償
【裁判全文】
臺灣新竹地方法院民事簡易判決         94年度竹簡字第268號
原      告  丙○○
被      告  臺灣新光保全股份有限公司
法定代理人  甲○○
訴訟代理人  乙○○
上列當事人間損害賠償事件，本院於民國94年12月29日辯論終
結，判決如下：
    主  文
原告之訴駁回。
訴訟費用由原告負擔。
    事實及理由
一、按訴狀送達後，原告不得將原訴變更或追加他訴，但請求之
    基礎事實同一者，不在此限；被告於訴之變更或追加無異議
    ，而為本案之言詞辯論者，視為同意變更或追加，民事訴訟
    法第255條第1項第2款、第2項分別定有明文。本件原告原係
    依據侵權行為之法律關係提起，復於民國94年11月9 日具狀
    變更其請求權基礎為不完全給付之法律關係，查原告係以被
    告依保全契約所提供之保全措施未發揮其應有功能之同一基
    礎事實為前開訴之變更，且被告於前開訴之變更亦無異議，
    並為本案之言詞辯論，視為同意變更，揆諸前開規定，應予
    准許，合先敘明。
二、原告主張：
(一)、原告於93年9月29日，就位於新竹縣新埔鎮下寮里15鄰103
      號，原告所承租並經營之荷園飲食店（下稱系爭標的物）
      ，與被告台灣新光保全股份有限公司訂立保全服務契約，
      依該保全契約架設之保全系統，主要功能係在於防盜，亦
      即防止外人或外力之侵入，而契約之效力係自簽訂之日起
      36個月，是於前開服務期間內，被告公司應確保其所提供
      保全之服務品質及保全設備之實用性與堪用性。詎系爭標
      的物於93年12月12日發生火警，經新竹縣消防局火災現場
      勘查報告書研判係人為縱火，而從包廂三之窗戶下方發現
      寶特瓶，且其位置之上方窗戶，有一破洞，及包廂內外相
      對位置所檢測出之汽油類促燃劑成分研判，該窗戶之破洞
      ，應係縱火者自系爭標的物包廂三之窗戶外，將裝有汽油
      類促燃劑成分之寶特瓶自窗外丟入引發火災。查該窗戶係
      以很薄之木板遮蓋，木板上裝有震動感應器，而前開寶特
      瓶丟入系爭標的物時，亦同時造成木板破損，惟前開震動
      感應器卻未發報，經原告告知被告公司後，被告公司始抵
      達現場。又被告公司裝設之保全主機係位於系爭標的物之
      大門口附近，並未遭到火舌波及，其線路仍可傳輸訊號，
      被告公司辯稱93年12月12日2 時17分其訊號呈現回訊不良
      ，係因保全系統主機業已燒毀云云，顯為推卸之詞。是被
      告公司所裝設之保全系統既未依約提供防盜之功能，顯有
      不完全給付情事，為此爰依民法第227條第1項規定提起本
      件訴訟，請求被告公司應賠償原告所受之損害。
(二)、原告所受之損害如下：
  １、原告承租系爭之標的物皆為出租人戴祥珍所有，因火災造
      成出租人家電損失為新臺幣（下同）265,000元。
  ２、音響三台價值90,000元。
  ３、菸酒23,870元。
  ４、總計損失為378,870元。
(三)、原告為此聲明：被告應給付原告378,870元，及自起訴狀
      繕本送達翌日起至清償日止，按年息百分之5計算之利息
      。
三、被告則以：
(一)、被告公司究竟有無「給付不完全」情事，應依兩造簽訂之
      保全服務契約內容定之。查兩造簽訂之保全服務契約書第
      2條第1項第2 款約定：「本系統之功能為『防盜』」。保
      全契  之補償要件提要，亦約定：「乙方（即被告公司）
      補償，不包含... 火災毀損... 」，即被告公司依約僅有
      義務提供防盜服務，是被告公司依契約約定提供之保全設
      備，其僅須具備「防盜」功能，而不須包括「防火」或「
      防止縱火」等功能，即符合債之本旨。故被告公司未依約
      提供防盜服務時，始為「給付不完全」，方須對原告負賠
      償之責。又契約約定被告公司之補償，不包括火災損失，
      既經兩造同意，原告如嗣後恣意否認原契約之效力，則雙
      方訂立之契約即毫無意義。從而，原告陳稱被告公司未提
      供防火或防縱火服務即為「給付不完全」，被告公司應賠
      償其損失，顯屬無稽。
(二)、被告公司所設保全系統於火災發生前均屬正常，原告所保
      管之1號卡於93年12月11 日，被人持以設定解除保全系統
      ，系統設定後均有定時回訊，嗣後保全系統則因火災毀損
      而失去功能，自無法傳輸訊號至被告公司，被告公司管制
      中心電腦於偵知傳訊用電話線斷線後並產生回訊不良訊號
      ，可知系統運作正常。被告公司既已依約提供服務，自不
      須負賠償之責。原告雖稱被告公司所裝設保全主機係位於
      大門口附近，並未被波及，且線路完好，則被告公司未收
      到任何訊號即有疏失云云，顯然不實。
(三)、被告為此聲明：原告之訴駁回。如受不利之判決，被告願
      供擔保，請准宣告免為假執行。
四、本院得心證之理由：
(一)原告於93年9 月29日就系爭標的物與被告公司訂立保全服務
    契約，此有原告提出之保全服務契約書可稽，且系爭標的物
    於93年12月12日凌晨0 時13分發生火災之情，為被告所不否
    認，復有原告提出之火災現場照片及新竹縣消防局火災原因
    調查報告書在卷可佐，堪信為真實。
(二)觀諸兩造於93年9 月29日之保全服務契約第二條一、２、本
    系統之功能為「防盜」。４、：：：若甲方（即原告）不另
    申請專線，則以一般電話系統裝置，由甲方提供指定既有電
    話線路傳送訊號。二、２、「乙方（即被告公司）對標的物
    之防護服務範圍，以裝有防護器材之區域為限【如附圖標示
    內區域】；並以甲方將保全系統『設定』至『解除』止為乙
    方『保全防護服務時間』等約定可知，本件原告就防盜保全
    線路係採電話線路傳輸之情形下，一旦原告就系爭標的物之
    保全系統予以設定，在尚未解除之前，即為被告公司保全之
    服務時間。且參酌被告公司提出之保全流水訊號所有訊號列
    印表，本件發生火災前，原告最後一次設定保全之時間為93
    年12月11日下午5時58分，設定後保全系統分於同日下午7時
    58分、9 時57分、11時57分均有定時回訊，於93年12月12日
    凌晨0 時43分，原告以電話通報被告公司系爭標的物發生火
    災，至12日凌晨2 時17分保全系統接收不到系爭標的物之訊
    號之情，為兩造所不爭執，故系爭保全之傳輸系統及線路於
    發生火災之前後時間，均處於正常運作之情形，應無疑義。
(三)按因可歸責於債務人之事由，致為不完全給付者，債權人得
    依關於給付遲延或給付不能之規定行使權利，民法第227 條
    雖定有明文。惟不完全給付之債務不履行責任，須因可歸責
    於債務人之事由致提出不符合債務本旨之給付始足當之。是
    本件首應查明即為發生火災之時，系爭標的物之保全系統未
    發送任何異常訊息至被告公司，致原告的損失擴大，被告公
    司就此是否有可歸責之事由？查：
１、本件系爭標的物之起火原因係遭人縱火，且起火處在標的物
    之包廂三的窗戶下方，該處因無電線及電器，故研判無電線
    起火、用電不慎及遺留火種的可能，且包廂三的窗戶下方所
    挖掘出的保特瓶，與屋外相對位置所採集泥土一併送化驗結
    果，均檢出汽油類促燃濟成分之情，有上開新竹縣消防局火
    災原因調查報告書可佐，佐以證人即火災之消防堪查人員李
    立成證稱：「（為何起火點屋內及屋外均有採集到相似的成
    分？）寶特瓶：：沒有完全燒融，可能從後面窗戶打破，再
    丟至屋內，因為本件是鐵皮屋，藉由泥土的相通，會使揮發
    的促燃劑流出。（為何判斷本件是將玻璃打破丟入寶特瓶為
    之？）此部分應屬刑事調查範圍，之所以為上述證詞僅屬個
    人猜測，非為我們專業範圍。（佐以現場包廂三的現況，寶
    特瓶的落向為何？）現場寶特瓶是在照片二十七焚燒牆壁鋼
    樑上方找到，應該是自該面窗戶丟入，若依照原告所述裝潢
    情形，可能侵入者僅將外面的窗戶打破，將寶特瓶塞入玻璃
    與內層木板之隔間，因為焚燒後寶特瓶掉落，始在該處發現
    。」等語，本件火災起火原因既係遭人縱火，且起火點係在
    系爭建物之包廂三窗戶下方，而該窗戶之原始裝潢為提供原
    告經營ＫＴＶ包廂使用下，內層係以木板完全封死，再以玻
    璃當作中間層，最後再以鐵條當作窗戶之外層，且為顧及防
    盜作用，被告公司於該窗戶之最內層即木板處設有震動感應
    器之情形，為兩造所不否認，且被告公司就此裝設防護器材
    並納入防護範圍，亦符合服務本旨及常態。然本件侵入者既
    意欲縱火，而非竊盜，且處心將裝有促燃劑之寶特瓶以不破
    壞該窗戶木板隔間，亦即在未觸動該處之震動感應器情形下
    ，以將寶特瓶鑲入鐵條或以破壞玻璃而將寶特瓶塞入玻璃中
    ，欲以點燃寶特瓶以為縱火之舉，本非被告公司所能偵測，
    況傳輸訊息之電話線路均屬正常，並未遭到侵入者以破壞或
    剪線方式為之，故被告公司實無從得知系爭標的物有何異常
    或竊案發生，故本件被告公司並無任何可歸責之處。
２、至原告主張系爭建物起火點處之窗戶木板隔層上裝有震動感
    應器，若侵入者係以將寶特瓶丟入建物方式為之，必定會觸
    動上開感應器云云。然查：上開寶特瓶丟入系爭建物，進而
    引起火災之情形，並非當然觸動該震動器，已如前述，且參
    酌本件保全服務內容係為防盜，是該震動感應器為發揮防盜
    之功能下，亦係利用外力觸動該感應器之原理，始啟動保全
    系統，再藉由電話線路之傳輸以為管理。是本件原告既未就
    火災發生之時，感應器有無受到外力觸動或於凌晨 0時43分
    以電話通知被告公司系爭建物發生火災前，因火勢漫延結果
    ，致該感應器受到火勢波及結果有引發震動之可能，進而應
    回報被告公司之部分予以舉證，揆諸上開法理，尚難認被告
    公司有何未依債務本旨履行之處。從而，原告主張依據民法
    第227 條之法律基礎請求被告公司賠償如訴之聲明之損害，
    顯無理由，應予駁回。
五、本件事證已臻明確，兩造其餘主張及舉證，經審酌與判決結
    果尚不生影響，均不另論述，併予敘明。
六、據上論結，本件原告之訴為無理由，依民事訴訟法第436條
    第2項、第78條，判決如主文。
中    華    民    國    95    年    1     月    27    日
                  新竹簡易庭    法  官  彭淑苑
以上正本係照原本作成。
如對本判決上訴，須於判決送達後20日內向本院提出上訴狀。
中    華    民    國    95    年    1     月    27    日
                                書記官  張永榮


司法院資訊處製作；財團法人民間司法改革基金會備份。
